臺灣臺中地方法院交通事件裁定　 　　 95年度交聲字第1048號
原處分機關　交通部公路總局臺中區監理所
異　議　人　辛錩通運有限公司
即受處分人
法定代理人　甲○○
上列受處分人因違反道路交通管理處罰條例案件，對於交通部公
路總局臺中區監理所95年 9月26日所為之處分（豐監稽違字第裁
63-JC0000000號裁決書），聲明異議，本院裁定如下：
    主    文
原裁定撤銷。
辛錩通運有限公司不罰。
    理    由
一、原處分機關即交通部公路總局臺中區監理所係以：本件異議
    人即受處分人辛錩通運有限公司所有之車牌號碼３Ｊ─８２
    ５號營業用大貨車，由司機林信佑駕駛，於民國95年6月8日
    中午12時30分許，在臺14線22.5公里處，因受處分人車主允
    許駕照註銷之司機林信佑駕駛營業大貨車行駛於公路之違規
    ，為南投縣政府警察局第四警察隊當場查獲，依修正前道路
    交通管理處罰條例第二十一條之一規定，除處罰駕駛人林信
    佑外，亦一併以投警交字第 JC0000000號通知單掣單舉發受
    處分人。受處分人逾應到案日，至95年9月9日始提出申訴，
    原處分機關遂於95年9月26日以豐監稽違字第裁63-JC000000
    0號裁決書，裁處罰鍰新臺幣（下同）6萬元整，並記違規紀
    錄紀錄1次，於法並無不合等語。
二、本件聲明異議意旨略以：受處分人所有之車牌號碼３Ｊ─８
    ２５號營業用大貨車之駕駛人林信佑於95年6月8日違規無照
    駕駛之罰單，係應受處分人至臺中區監理所查詢始知悉，而
    應送達予駕駛人林信佑之處分，因送達有異，故林信佑並不
    知駕照已註銷，應不得以無照駕駛處罰，本公司不服，故提
    出申訴，為此爰依法聲明異議等語。
三、按職業汽車駕駛人之駕駛執照，應自發照之日起，每滿 3年
    申請審驗 1次，經審驗不合格者，扣繳其駕駛執照，俟審驗
    合格後發還之；職業汽車駕駛人，不依規定期限，參加駕駛
    執照審驗者，處1百元以上2百元以下罰鍰；逾期 1年以上者
    ，逕行註銷其駕駛執照；汽車駕駛人駕駛聯結車、大客車、
    大貨車，有駕駛執照業經吊銷、註銷仍駕車者，汽車所有人
    及駕駛人各處新臺幣4萬元以上8萬元以下罰鍰，並當場禁止
    該汽車駕駛人繼續駕駛及扣留其車輛牌照，95年7月1日施行
    前之道路交通安全規則第54條第 1項，及道路交通管理處罰
    條例第26條、第21條之1 第1項第5款，分別定有明文。原處
    分機關欲援引道路交通管理處罰條例第21條之1 第1項第5款
    關於使用註銷之駕駛執照駕駛車輛之處罰規定，對於汽車駕
    駛人、汽車所有人為裁罰，應以汽車駕駛人之駕駛執照業經
    依法註銷生效為前提。
四、經查：
  (一)本件汽車駕駛人林信佑原領有職業駕駛執照，依規定應予指
    定審驗日期即94年 3月19日，申請審驗其駕駛執照，惟林信
    佑逾期 1年以上未申請審驗，嗣交通部公路總局臺中區監理
    所豐原監理站乃於95年4月6日以豐監逾駕註字第63-d-00000
    00000 號汽車駕駛執照註銷處分書職業駕駛執照等情，有交
    通部公路總局臺中區監理所豐原監理站95年11月10日中監豐
    字第0950106933號函及所附豐原監理站汽車駕駛人螢幕列印
    及上開汽車駕駛執照註銷處分書各 1份附卷可稽。
  (二)惟按書面之行政處分自送達相對人及已知之利害關係人起；
    書面以外之行政處分自以其他適當方法通知或使其知悉時起
    ，依送達、通知或使知悉之內容對其發生效力；對於當事人
    之送達，有應為送達之處所不明者，行政機關得依申請，准
    為公示送達，行政程序法第110條第1項、第78條第1項第1款
    分別定有明文。查註銷汽車駕駛執照之處分，乃行政機關對
    於特定人所為直接變動人民權利義務之單方行政行為，其性
    質為行政處分，依行政程序法第110條第1項上揭規定，應合
    法送達於受處分人始生效力。本件受處分人否認上開註銷林
    信佑汽車駕駛執照之處分已合法送達於林信佑，而交通部公
    路總局臺中區監理所豐原監理站係將上開註銷林信佑汽車駕
    駛執照之處分書寄送至「臺中縣太平市○○路 119號」，然
    因林信佑已遷移不明，而遭退回，嗣交通部公路總局臺中區
    監理所豐原監理站並未依前揭行政程序法之規定，以公示送
    達之方式，將上開處分書送達予林信佑等情，有交通部公路
    總局臺中區監理所豐原監理站寄送汽車駕駛執照註銷處分書
    之信封封面及本院電話紀錄各 1份在卷可參，依前揭說明，
    註銷林信佑汽車駕駛執照之處分書尚未合法送達予林信佑，
    自難認註銷林信佑汽車駕駛執照之處分業已合法生效。
五、綜上，交通部公路總局臺中區監理所豐原監理站註銷汽車駕
    駛人林信佑駕駛執照之處分既未生效，則本件原處分機關交
    通部公路總局臺中區○○○○道路交通管理處罰條例第21條
    之1 第1項第5款之規定，以汽車駕駛人林信佑使用註銷之駕
    駛執照駕駛受處分人所有營業大貨車之規定，對於受處分人
    為裁罰，其前提事實（汽車駕駛人之駕駛執照經註銷）並不
    存在，原處分機關之裁決處分顯有違誤。本件受處分人之異
    議為有理由，應由本院將原處分撤銷，諭知受處分人不罰，
    以資適法。
據上論斷，應依道路交通管理處罰條例第87條第 2項、道路交通
案件處理辦法第20條前段之規定，裁定如主文。
中　　華　　民　　國　　96　　年　　 5　　月　　10　　日
                        交通法庭  法  官  郭妙俐
上正本證明與原本無異。
如不服本裁定，應於送達後 5日內，向本院提出抗告狀。
                                  書記官  陳玉芬
中　　華　　民　　國　　96　　年　　 5　　月　　10　　日
